【裁判字號】    99,家訴,29
【裁判日期】    990809
【裁判案由】    給付借款
【裁判全文】
臺灣基隆地方法院民事判決              99年度家訴字第29號
原      告  甲○○
被      告  乙○○
被      告  丙○○
上列當事人間請求清償借款事件，本院於中華民國99年７月26日
辯論終結，茲判決如下：
    主  文
被告乙○○應給付原告新臺幣伍拾萬貳仟元及自民國九十三年七
月二十七日起至清償日止按年息百分之五計算之利息。
原告其餘之訴駁回。
訴訟費用新臺幣柒仟零伍拾元，由被告乙○○負擔新臺幣伍仟肆
佰柒拾捌元；餘由原告負擔。
    事實及理由
一、本件被告２人均未於言詞辯論期日到場，惟均無民事訴訟法
    第0386條所列之各種情形，爰准原告之聲請，由其一造辯論
    而為判決，先予敘明。
二、原告起訴主張：被告乙○○為渠姊，被告丙○○為乙○○之
    夫。被告乙○○於民國（下同）86年７月７日向渠借款新臺
    幣（下同）2,500,000.元，未約定利息及清償期等；又渠將
    基隆市信義區○○○街９號１樓房屋出租每月可收取之房租
    8,000.元，亦請被告乙○○交付渠母，以補貼渠母之家用。
    嗣渠向被告乙○○請求償還上開借款，被告乙○○於91年６
    月10日償還渠30,000元（匯入楊玉珍於華南商業銀行蘆洲分
    行開設之帳戶）後，即拒付當月應交付渠母之8,000.元。嗣
    被告丙○○於92年５月５日再償還渠100,000.元（亦匯入楊
    玉雲於華南商業銀行蘆洲分行開設之帳戶）。渠母於92年６
    月底過世後，被告乙○○再先後於92年９月29日償還80,000
    元，於92年11月19日償還200,000.元，於93年１月８日償還
    130,000.元，於93年３月４日償還30,000元，於93年５月４
    日償還750,000.元及於93年７月27日償還750,000.元（以上
    均匯入渠子練懿樂於基隆仁二路郵局開設之帳戶），總共還
    渠1,998,000.元，尚欠渠502,000.元未還。又被告乙○○自
    91年６月10日起即開始拒付應交付渠母之8,000.元，至92年
    11月10日止，共18個月，計144,000.元。以上被告共應給付
    渠646,000.元，詎迭催不理等情，為此依民法第0478條之規
    定，提起本件訴訟，請求判命被告２人應給付渠646,000.元
    及自93年７月27日起至清償日止按年息５％計算之利息。
三、被告２人均經本院合法通知，未於言詞辯論期日到場，惟曾
    共同具狀陳稱：原告係被告乙○○之胞弟，自年輕時即遊手
    好閒，不務正業，好吃懶做，酗酒中毒，遭法院長期通緝、
    執行，出獄至今仍不知悔改其惡行，且身心錯亂，精神耗弱
    ，而不事生產以扶養其子練懿樂，已觸犯刑法第0294條之棄
    養罪而不自知。伊等因工作忙碌，無法出庭，故拒絕出席參
    加調解或言詞辯論；又原告一向說謊成性，善於用他膚淺的
    法律常識誣告他人，意圖恐嚇索財，尤其是親戚，不知何故
    ，伊等將於近期具狀控告原告觸犯誣告罪；請駁回原告之訴
    等語，資為抗辯。
四、查原告主張：被告乙○○於86年７月７日向渠借款250.萬元
    ，未約定利息及清償期，嗣渠向被告乙○○請求償還上開借
    款，被告乙○○於91年６月10日償還渠30,000元（匯入楊玉
    珍於華南商業銀行蘆洲分行開設之帳戶），嗣被告丙○○於
    92年５月５日再償還渠100,000.元（亦匯入楊玉雲於華南商
    業銀行蘆洲分行開設之帳戶）。被告乙○○再先後於92年９
    月29日償還80,000元，於92年11月19日償還200,000.元，於
    93年１月８日償還130,000.元，於93年３月４日償還30,000
    元，於93年５月４日償還750,000.元及於93年７月27日償還
    750,000.元（以上均匯入渠子練懿樂於基隆仁二路郵局開設
    之帳戶），總共償還渠1,998,000.元，尚欠渠502,000.元未
    還等事實，就被告乙○○向渠借款250.萬元部分，雖未提出
    任何證據以實其說，惟就被告曾還款1,998,000.元、尚欠渠
    502,000.元未還部分，則已據其提出楊玉珍之華南商業銀行
    蘆洲分行之存摺節影本及練懿樂之基隆仁二路郵局之存摺節
    影本各１件為證，經核屬實，參以被告經本院合法通知，既
    不具狀或到場陳明有無向原告借款之情事，僅具狀陳稱：伊
    等因工作忙碌，無法出庭，故拒絕出席參加調解或言詞辯論
    等語；並指摘原告自年輕時即遊手好閒，不務正業，好吃懶
    做，酗酒中毒，遭法院長期通緝、執行，出獄至今仍不知悔
    改其惡行，及原告一向說謊成性，善於用他膚淺的法律常識
    誣告他人，意圖恐嚇索財，尤其是親戚，不知何故云云，原
    告此部分之主張堪以信為真實。
五、按「借用人應於約定期限內，返還與借用物種類、品質、數
    量相同之物。未定返還期限者，借用人得隨時返還，貸與人
    亦得定一個月以上之相當期限，催告返還。」民法第0478條
    定有明文。本件被告乙○○既有向原告借款250.萬元，曾還
    1,998,000.元，尚欠502,000.元未還，如上所述，從而，原
    告依消費借貸之法律關係，請求被告乙○○返還尚欠之借款
    502,000.元及自93年７月27日起至清償日止按年息５％計算
    之法定遲延利息，依上開規定，自屬正當，應予准許。至被
    告丙○○既未向原告借款，為原告所自陳，則被告丙○○縱
    因與被告乙○○為夫妻，曾代被告乙○○清償部分欠款，亦
    不能因此即認為被告丙○○亦有向原告借款；從而，原告亦
    依消費借貸之法律關係，請求被告丙○○返還502,000.元及
    自93年７月27日起至清償日止按年息５％計算之法定遲延利
    息，自屬無據，而應不准許。
六、至「基隆市信義區○○○街９號１樓房屋」是否為原告所有
    ？或與被告乙○○等人所共有？曾否出租？每月可收取租金
    8,000.元？原告曾否請被告乙○○交付伊母，以補貼伊母之
    家用？均未見原告舉證以實其說，原告此部分之主張尚難信
    為真實。從而，原告以被告乙○○自91年６月10日起即開始
    拒付應交付渠母之8,000.元，至92年11月10日止，共18個月
    ，計144,000.元未付，而訴請被告給付渠144,000.元及自93
    年７月27日起至清償日止按年息５％計算之利息，亦屬無據
    ，而應不准許。
七、據上論結，本件原告之訴為一部分有理由，一部分無理由，
    依民事訴訟法第79條，判決如主文。
中    華    民    國    99    年    8     月    9     日
                  家事法庭法      官  林金發
以上正本係照原本作成。
如不服本判決，應於本判決送達後20日之不變期間內，向本院提
出上訴狀，並繳納上訴裁判費，上訴於臺灣高等法院。
中    華    民    國    99    年    8     月    9     日
                          法院書記官  莊國南

司法院資訊處製作；財團法人民間司法改革基金會備份。
